【裁判字號】    97,易,1558
【裁判日期】    980119
【裁判案由】    贓物等
【裁判全文】
臺灣臺南地方法院刑事判決              97年度易字第1558號
公  訴  人  臺灣臺南地方法院檢察署檢察官
被      告  甲○○
上列被告因贓物等案件，經檢察官提起公訴（97年度偵緝字第10
40號），嗣被告於準備程序中就被訴事實為有罪之陳述，經本院
告知簡式審判程序意旨並聽取當事人意見後，裁定改依簡式審判
程序審理，判決如下：
    主  文
甲○○故買贓物，累犯，處有期徒刑伍月；又服用酒類，不能安
全駕駛動力交通工具而駕駛，累犯，處有期徒刑捌月。應執行有
期徒刑拾月。扣案之鑰匙壹支沒收。
    事  實
一、甲○○前於民國89、90年間，因公共危險案件，經本院分以
    89年度南交簡字第1099號、90年度南交簡字第810號判決，
    各判處罰金新臺幣（下同）15,000元、有期徒刑4月確定，
    分於90年8月11日及91年5月24日因罰金易服勞役及徒刑執行
    完畢出監；嗣於94年間再因公共危險案件，經臺灣高等法院
    臺南分院以94年度交上易字第406號判決判處有期徒刑6月確
    定，復於94、95年間，因贓物案件，經臺灣高雄地方法院及
    本院分以94年度簡字第7126號、95年度簡字第1336號判決，
    各判處拘役70日、有期徒刑3月確定，上開3罪接續執行，甫
    於96年2月22日因縮刑期滿出監。詎猶不知悔改，明知姓名
    年籍不詳、綽號「炳昆」之成年男子所持有、懸掛車牌號碼
    為NDU-842號（原屬訴外人黃正勇所有）之重型機車（丙○
    ○所有，車身黑色，引擎號碼為HF023543號，原車牌號碼為
    JTH-163號，於96年8月26日凌晨3時許，在臺南縣關廟鄉埤
    頭村埤頭58-10號前為不明人士竊取，下稱系爭重機），係
    來路不明之贓物，竟仍基於故買贓物之犯意，於96年8月28
    日下午4時至5時間之某時，在臺南縣歸仁鄉崙頂村附近，以
    4,500元之價格，向「炳昆」購入，供己騎用。
二、甲○○另於同年9月2日上午8時前某時，在不詳地點之超商
    前與友共飲米酒，復於同日8時至11時間，在臺南縣關廟鄉
    下湖村10號之自宅內續飲米酒半瓶，明知其注意力、控制力
    及反應能力均減退至不能安全駕駛動力交通工具之程度，猶
    騎乘系爭重機外出買酒，先前往同縣鄉某麵攤飲食，嗣返家
    時沿臺南縣關廟鄉下湖村台19甲線外側車道，由北往南行駛
    ，於同日中午12時45分許，途經臺南縣關廟鄉下湖村9-5號
    交叉路口前，因不勝酒力，未打方向燈即逕由外側車道自西
    向東橫越車道違規左轉，適吳晚華駕駛車牌號碼JE-009號營
    業用大貨車，沿同向內側車道駛來，因煞車不及互生碰撞，
    致甲○○人車倒地，受有頭部挫傷並頭皮撕裂傷（約2公分
    ）及血腫，併左側額顳頁處出血（顱內出血）、左肘及左膝
    擦傷等傷害（吳晚華過失傷害部分業經不起訴處分確定）。
    經警據報前往，將甲○○送臺南市立醫院救治，測得血液酒
    精濃度為328mg/dl（換算成呼氣酒精濃度為1.64mg/L），始
    悉上情，並當場扣得系爭重機（已發還丙○○）、NDU-482
    車牌1面暨鑰匙1支。
三、案經臺南縣警察局歸仁分局報請臺灣臺南地方法院檢察署檢
    察官偵查起訴。
    理  由
壹、程序事項：
    本件被告甲○○所犯係死刑、無期徒刑、最輕本刑為3年以
    上有期徒刑以外之罪，被告於本院行準備程序中就被訴事實
    為有罪之陳述，經法官告知簡式審判程序之旨，並聽取公訴
    人、被告之意見後，本院認為宜由受命法官獨任進行簡式審
    判程序，而依刑事訴訟法第273條之1第1項規定，裁定改用
    簡式審判程序，先此敘明。
貳、實體事項：
一、前揭犯罪事實，業據被告甲○○於警詢中為部分自白，嗣於
    本院審理時坦白認罪，且查：
(一)、故買贓物部分：
１、系爭重機於96年8月26日凌晨3時許，在臺南縣關廟鄉埤頭村
    埤頭58-10號前遭竊乙節，業據證人即該車所有人丙○○於
    警詢中指述綦詳（見警卷第32至33頁），復有臺南縣警察局
    車輛協尋電腦輸入單、車輛尋獲電腦輸入單各1紙（見警卷
    第35至36頁）、丙○○車籍查詢-基本資料詳細畫面1紙（見
    警卷第37頁）、扣押物品目錄表1紙（見警卷第15頁）、贓
    物認領保管單1紙（見警卷第34頁）等在卷可佐，堪信為真
    。又系爭重機查獲時懸掛NDU-842號車牌，該車牌係訴外人
    黃正勇所有，有現場照片1幀（見警卷第52頁下方）、黃正
    勇個人基本資料表1紙（見警卷第38頁）、黃正勇之車籍查
    詢-基本資料詳細畫面（見警卷第39頁）等附卷可按，亦足
    認為真。
２、被告先前曾2度因贓物罪遭起訴判刑，有臺灣高等法院被告
    前案紀錄表1份在卷可考；又其於警詢及本院審理時自承略
    以：「伊與「炳昆」係舊識，平日甚少聯絡，亦不知其住處
    及電話，適「炳昆」至臺南訪友與伊巧遇，因缺錢而向伊以
    4,500元之價格兜售系爭重機，伊雖認該車市價約1萬餘元，
    且「炳昆」無行車執照，無從辦理過戶，然為圖便宜，遂出
    資購買」等語（見警卷第5至6頁、本院卷第66頁）。依此，
    被告先前既有多次交易贓物經驗，且明知系爭重機價格低於
    市價之5成，又欠缺一般車輛必備之行車執照，衡情應對該
    車來源有所懷疑；參以「炳昆」與被告素無來往，且手頭並
    不寬裕，然其不僅以低價將該車售予被告，又因未辦過戶而
    須替被告負擔日後稅捐或罰鍰，此亦與常情相左。乃被告對
    上揭不合理之處均不加查問，即率爾向「炳昆」購買上開機
    車，顯有違交易常情，足認被告確實知贓，是其自白應與事
    實相符。
(二)、公共危險部分：
１、被告騎乘系爭重機肇事，業據證人吳晚華於警詢及偵查中證
    述明確（見警卷第22至27頁、96年度偵字第15041號卷第18
    至19頁），復有交通事故調查報告表1份（見警卷第40頁）
    、道路交通事故現場圖1份（見警卷第41頁）、道路交通事
    故調查報告表(一)、(二)各1份（見警卷第42至43頁）、事故現
    場暨被告送醫照片18張（見警卷第44至53頁）等在卷可稽，
    堪信為真實。又被告因前揭車禍致受如事實欄所載之傷害，
    有臺南市立醫院診斷證明書2紙（見警卷第18至19頁）附卷
    足憑，亦足認為真。
２、被告肇事送醫後之血液酒精濃度為328mg/dl，經換算重量/
    容積百分比為0.328（mg/ml）、呼氣酒精濃度為1.64（mg/L
    ）乙節，有臺南市立醫院生化報告暨臺南縣警察局歸仁分局
    道路交通事故當事人酒精測定紀錄表各1份（均見警卷第16
    頁）、臺南縣警察局歸仁分局刑法第185條之3案件測試觀察
    紀錄表1份（見警卷第17頁）、臺南縣警察局舉發違反道路
    交通管理事件通知單1紙（見警卷第20頁）附卷可稽。又吐
    氣每公升酒精含量0.25毫克等於血液中酒精濃度（Blood
    Alcohol Concentration，下稱BAC）百分之0.05（亦即每
    100ml血液中含50mg酒精），而(1)BAC到達百分之0.03至百分
    之0.05時，對駕駛能力之影響為：多數駕駛人心境逐漸變幻
    不定、視覺與反應靈敏性減弱、對速度及距離的判斷力差。
    對心理行為之影響為：觀察力逐漸欠缺、心情漸趨輕鬆、自
    信心增加、多話、精神狀態處於陶醉感。(2)BAC達到百分之
    0.05至百分之0.08時，對駕駛能力之影響為：反應遲鈍、駕
    駛能力受損、遲而不決或決而不行。對心理行為之影響為：
    情緒鬆弛、感情與行為趨向誇張、肌肉不協調、精神處於興
    奮狀態。(3)BAC達到百分之0.08至百分之0.15時，對駕駛能
    力之影響為：判斷力嚴重受到影響、體能與精神協調受損、
    駕駛之體能困難增加。對心理行為之影響為：產生情緒異常
    現象、步伐不平穩、言語不清、反應惡劣、記憶及判斷力受
    損、精神處於錯亂狀態。(4)BAC超過0.15，對駕駛能力之影
    響為：視線搖晃、駕駛已進入恍惚狀態、判斷及理解遭到扭
    曲、駕駛不穩定。對心理之影響為：意識不明、嘔吐、站、
    走及講話困難、責任感喪失、精神處於麻痺狀態。(5)BAC超
    過百分之0.5，對駕駛人之影響為：無法開車。對心理之影
    響為：爛醉如泥、失去知覺可能致死、精神處於昏睡狀態。
    前揭諸節，有交通部運輸研究所90年9月24日運安字9000058
    54號函暨所附該所79年8月「駕駛人行為反應之研究-酒醉駕
    車對駕駛行為之分析研究」可考。本件被告BAC值既已高達
    0.328，質諸前開說明，其於案發時精神應已麻痺恍惚，而
    有駕駛不穩定之狀態；參以被告於為警查獲、詢問之過程中
    ，呈現意識模糊、注意力無法集中，甚有昏睡、叫喚不醒之
    情況，復經前揭185條之3案件測試觀察紀錄表記載明確。綜
    合上情，應認被告於案發時已達不能安全駕駛動力交通工具
    之程度無疑，是被告上開自白應符實可採。
(三)、綜上，本件事證明確，被告上開故買贓物及公共危險犯行均
    堪認定，應依法論科。
二、核被告所為，係犯刑法第349條第2項之故買贓物罪、第185
    條之3服用酒類不能安全駕駛動力交通工具而駕駛罪。其所
    犯上開2罪，犯意各別，行為互殊，應予分論併罰。查被告
    前有如事實欄所載之犯罪科刑、執行情形，有臺灣高等法院
    被告前案紀錄表1份在卷足憑，其於前案執行完畢後5年內再
    犯本件有期徒刑以上之罪，均為累犯，均應依刑法第47條第
    1項規定，加重其刑。爰審酌被告為圖己便，購買贓車代步
    ，使原所有人難以追回失物，造成財產損失，並助長竊盜歪
    風，嗣於飲酒後呼氣酒精濃度達1.64mg/L，已達不能安全駕
    駛動力交通工具之程度，猶仍騎乘機車上路，視政府屢次對
    此宣導如無物，罔顧他人生命、財產安全。惟念被告係騎乘
    機車於平面道路行駛，所造成之危險不若大貨車、大客車等
    車種，或於高速公路、高架道路上行駛嚴重，兼衡其係高職
    肄業，平日僅以粗工、零工為業，所得有限，而系爭重機殘
    值僅約5,000元，有車主丙○○證述明確（見警卷第33頁）
    ，且業經領回，又被告犯後一度雖矢口否認犯行，惟嗣於本
    院審理時坦白犯罪，顯有悔意等一切情狀，分就其故買贓物
    及公共危險之犯行，各量處如主文所示之刑，並定其應執行
    之刑，以資懲儆。末查扣案之鑰匙1支，係被告向「炳昆」
    購買系爭重機時一併取得，業據其自承在卷（見警卷第6頁
    ），核屬本件故買贓物犯行所得之物，爰依法宣告沒收，併
    此敘明。
據上論斷，應依刑事訴訟法第273條之1第1項、第299條第1項前
段，刑法第185條之3、第349條第2項、第47條第1項、第38條第1
項第3款、第51條第5款，刑法施行法第1條之1，判決如主文。
本案經檢察官乙○○到庭執行職務。
中    華    民    國    98    年    1     月    19    日
                  刑事第七庭    法  官  鄧希賢
以上正本證明與原本無異。
如不服本判決應於收受本判後10日內向本院提出上訴書狀，並應
敘述具體理由。其未敘述上訴理由者，應於上訴期間屆滿後20日
內向本院補提理由書狀（均須按他造當事人之人數附繕本）「切
勿逕送上級法院」。
                                書記官  林怡芳
中    華    民    國    98    年    1     月    19    日
附錄本案論罪科刑法條：
中華民國刑法第185條之3
服用毒品、麻醉藥品、酒類或其他相類之物，不能安全駕駛動力
交通工具而駕駛者，處1年以下有期徒刑、拘役或科或併科15萬
元以下罰金。
中華民國刑法第349條
收受贓物者，處 3 年以下有期徒刑、拘役或 5 百元以下罰金。
搬運、寄藏、故買贓物或為牙保者，處 5 年以下有期徒刑、拘
役或科或併科 1 千元以下罰金。
因贓物變得之財物，以贓物論。


司法院資訊處製作；財團法人民間司法改革基金會備份。
